【裁判字號】    97,消債更,1509
【裁判日期】    971029
【裁判案由】    聲請更生程序
【裁判全文】
臺灣高雄地方法院民事裁定          97年度消債更字第1509號
聲  請  人  甲○○
                        7樓
上列當事人因聲請消費者債務清理事件，本院裁定如下：
    主  文
聲請駁回。
聲請費用由聲請人負擔。
    理  由
一、聲請意旨略以：聲請人前與金融機構因訂定消費借貸、信用
    卡等契約，惟因無法清償致積欠金融機構債務，乃前於民國
    95年10月，依金融主管機關協調成立之中華民國銀行公會會
    員辦理消費金融案件無擔保債務協商機制，與如附表所示之
    最大債權銀行國泰世華銀行達成分期還款協議，同意自95年
    11月起，以分84期，每月應償還新臺幣（下同）17,268元之
    方式，償還債務。惟因聲請人每月收入為40,283元，且需扶
    養父、母，每月必要支出為29,754元，因此原協商之金額條
    件過苛，無法依約協議還款，是聲請人未依還款協議繼續履
    行，乃不可歸責於聲請人之事由所致，聲請人現已不能清償
    債務，爰聲請准予裁定更生等語。
二、按「聲請更生或清算不合程式或不備其他要件者，法院應以
    裁定駁回之」、「債務人與金融機構協商成立者，不得聲請
    更生或清算。但因不可歸責於己之事由，致履行顯有重大困
    難者，不在此限」、「本條例施行前，債務人依金融主管機
    關協調成立之中華民國銀行公會會員辦理消費金融案件無擔
    保債務協商機制與金融機構成立之協商，準用前項之規定」
    ，消費者債務清理條例第8 條前段、第151 條第5 項、第6
    項分別定有明文。是債務清償方案成立後，應由債務人按其
    條件履行，除因事後發生情事變更，發生清償期間收入或收
    益減少，或支付之費用增加，致該方案履行困難甚或履行不
    能，因不可歸責於己，始能准許債務人聲請更生或清算，以
    避免債務人任意毀諾已成立之協商，濫用更生或清算之裁判
    上債務清理程序。
三、經查：
  (一)聲請人現仍積欠如附表所示之債權人共計1,019,557 元債務
    ，而聲請人曾於95年10月，依金融主管機關協調成立之中華
    民國銀行公會會員辦理消費金融案件無擔保債務協商機制與
    附表所示之債權人達成分期還款協議，同意自95年11月起，
    分84期，每月繳納17,268元方式償還等節，此為聲請人所自
    承（見本院卷第23頁），並有債權人清冊、協議書、無擔保
    債務還款計劃各1 份在卷可稽（見本院卷第5 頁、第10頁至
    第14頁、第23頁至第24頁），信屬真實。
  (二)又聲請人於95年10月與附表所示之債權人達成還款協議時，
    其每月薪資收入為40,283元，扣除前開協商金額後，尚餘29
    ,754 元 ，此有聲請人提出之薪資明細可憑，亦為聲請人所
    自承（見本院卷第8 、43頁），應堪信為真實。聲請人雖主
    張其每月須支出個人生活費、房屋租賃、勞健保、所得稅、
    水電費及瓦斯費分別為9,509 元、11,126元、464 元、916
    元、1,280 元及120 元，並提出於本件聲請前2 年內之支出
    房屋租賃契約書、勞工保險被保險人投保資料表、電信費收
    據、租約、統一發票等憑據，惟尚無法提出全部基本生活開
    銷之憑證，無從認定其每月之實際開銷金額，其主張有支出
    上開金額，自難採憑。然聲請人既已負巨額負債，其生活標
    準應予以壓縮至最低標準，始符公允；而聲請人居住於高雄
    縣，依內政部於96年9 月6 日以台內社字第0960139439號公
    告之97年度臺灣省低收入戶最低生活費，每人每月9,829 元
    計算；從而，於計算聲請人之每月基本生活費用即應以上開
    之9,829 元為宜。是聲請人每月既有上開40,283元之薪資收
    入，扣除上開每月基本生活費用9,829 元後，既足以繳納之
    協商金額，自無聲請人所陳無法清償協商債務之情。
  (三)另聲請人雖主張其需扶養父母云云。惟聲請人之父、母即第
    三人黃永厚、鄭玉女皆有數筆所得及財產，並有黃永厚及鄭
    玉女之稅務電子閘門財產所得調件明細表在卷可稽（見本院
    卷第77頁至第83頁），是由上開所得及財產資料足認聲請人
    之父黃用厚、母鄭玉女毋庸由聲請人照護，且聲請人之父母
    黃永厚及鄭玉女既有所得及財產，應足以維持渠等夫妻生活
    ，繼以聲請人並無法提出確有支付扶養父母之收據，是認聲
    請人主張其每月需支付父、母之扶養費6,339 元，亦難信為
    真實。從而，聲請人主張其支付生活費用及扶養父、母之費
    用後，無法依還款協議繼續履行，乃不可歸責於聲請人之事
    由所致，核無足採。
  (四)況由聲請人現今薪資為40,283元，業據聲請人自承在卷，則
    其現今薪資既較其與附表所示之債權人達成還款協議時為高
    ，亦難認聲請人於清償期間，發生收入減少之情事。從而，
    聲請人之收入既無不能依還款協議履行每月17,268元之情事
    ，竟仍選擇毀諾，不依還款協議履行，足見聲請人恣意毀諾
    已成立之協商，顯有濫用更生程序之虞。此外，聲請人並未
    釋明有何其他不可歸責於己之事由，以致履行協商成立之還
    款協議，顯有重大困難一節，是聲請人之主張，顯屬無據。
四、綜上所述，本院認本件更生之聲請，因聲請人未能釋明有不
    可歸責於己之事由，以致履行協商成立之還款協議，顯有重
    大困難，以致聲請不合法，自應由本院裁定駁回。
五、依消費者債務清理條例第11條第1 項、第8 條前段，裁定如
    主文。
中    華    民    國    97    年    10    月    29    日
                  民事第五庭  法    官  楊淑珍
上為正本係照原本作成。
如不服本裁定，應於裁定送達後10日內，以書狀向本院提出抗告
，並繳納抗告費新臺幣1千元。
中    華    民    國    97    年    10    月    29    日
                          書  記  官  吳韻芳
附表：債權人清冊
┌──┬────────────┬────────┬────────┐
│編號│債權人                  │金額（新臺幣）  │債權之發生原因  │
├──┼────────────┼────────┼────────┤
│一  │台新商業銀行            │  182,000元     │中期放款        │
├──┼────────────┼────────┼────────┤
│二  │國泰世華銀行            │  343,242元     │信用卡          │
├──┼────────────┼────────┼────────┤
│三  │聯邦銀行                │  332,754元     │信用卡          │
├──┼────────────┼────────┼────────┤
│四  │永豐信用卡公司          │  161,561元     │信用卡          │
├──┼────────────┼────────┼────────┤
│五  │中國信託銀行            │        0元     │信用卡          │
├──┴────────────┴────────┴────────┤
│合計 ：1,019,557元                                                │
└─────────────────────────────────┘


司法院資訊處製作；財團法人民間司法改革基金會備份。
